【裁判字號】    97,易,258
【裁判日期】    970515
【裁判案由】    竊盜
【裁判全文】
臺灣苗栗地方法院刑事判決               97年度易字第258號
公  訴  人  臺灣苗栗地方法院檢察署檢察官
被      告  丙○○
上列被告因竊盜案件，經檢察官提起公訴（97年度偵字第1235號
），本院判決如下：
    主    文
丙○○犯竊盜罪，累犯，處有期徒刑壹年。並於刑之執行前令入
勞動處所強制工作參年。
    犯罪事實
一、丙○○前因竊盜案件，經本院判處有期徒刑8 月確定，於97
    年2 月1 日執行完畢。97年3 月9 日11時許，丙○○又意圖
    為自己不法之所有，基於竊盜之犯意，在苗栗縣竹南鎮○○
    里○○街188 號前之「專業檳榔攤」，趁店員甲○○、乙○○疏於注意之際，徒手竊取放置於上開檳榔攤桌上當時屬於
    甲○○、乙○○共同管領之零錢盒（內含新台幣【下同】50
    元硬幣14枚【起訴書誤載為11枚】、10元硬幣14枚、5 元硬
    幣10枚，共計890 元），並於得手後離去，嗣於同日下午丙○○又返回上開檳榔攤對面，即為警據報查獲。
二、案經甲○○、乙○○訴請苗栗縣警察局竹南分局報告臺灣苗
    栗地方法院檢察署檢察官偵查後起訴。
    理    由
一、訊據被告矢口否認有何竊盜犯行，辯稱：伊僅於上開時間自
    該檳榔攤對面經過，並無竊盜行為等語。惟查：
（一）本件被害人甲○○、乙○○亦為本案之目擊證人，均經本
      院於審理中傳喚到庭作證，兩人均於被告在庭之情形下，
      當庭明確指證：在庭之被告即為當日下手竊取檳榔攤桌上
      零錢盒之人（本院卷第41、47頁）。其中證人甲○○之證
      詞指出：「（問：是否親眼看到被告拿走？）算是，我前
      一秒還看到零錢盒在那裡，但是看到被告經過後一秒，零
      錢盒就不見了」等語（本院卷第43、44頁），對照警方所
      連續翻拍現場監視錄影照片顯示（偵卷第第25頁）：第1
      張照片中狀似被告之男子接近該檳榔攤時，桌上尚有零錢
      盒形狀之物；但接續之第2 張照片中該狀似被告之男子轉
      頭背離檳榔攤，桌上已無零錢盒形狀之物等情（依證人甲○○所證，此正為其當時目擊之情形，見本院卷第43、44
      頁），可見上開之指證與證詞確有相當佐證予以支持。
（二）被告自承與上開兩位證人均無糾紛，先前也不認識（本院
      卷第51頁），可見渠等對於被告之指證與證詞，並無挾怨
      報復、故意誣陷被告之疑慮。又被告僅有一位姊姊，並無
      雙胞胎兄弟，此經被告於本院訊問時供述明確（本院卷第
      52頁），據此可知：只要證人甲○○指證無誤，當可確認
      當時其所目擊之竊賊即為被告。而依證人甲○○所證，當
      時竊賊有翻過頭看她一下，所以有看清楚竊賊之模樣；兩
      人正面相對約為法庭應訊台至法官席位之距離（係可辨識
      對方臉部樣貌之距離），時間有幾秒之久（本院卷第41、
      43頁），故可認依當時之情狀，確有相當條件可供其正確
      觀察竊賊之外觀模樣，足以排除錯誤指認之風險，而可認
      證人甲○○之指證無誤。如此亦可確認竊賊即為被告。
（三）本案另一特徵係遭竊之物，均為硬幣，且應是供檳榔攤找
      零之用，故數量較之一般人身上通常所持有之數量為多。
      而此正與被告遭警方查獲時，自被告上衣口袋起出為數甚
      多硬幣之情形相符（共38個硬幣，其中50元硬幣14個、10
      元硬幣14個、5 元10個，見偵卷第15頁）。據證人甲○○
      、乙○○於本院所證，其亦約略與當時遭竊零錢之數量一
      致（本院卷第45、48頁）。若非被告即是本案竊賊，何以
      會遭目擊證人斬釘截鐵地指證如前，恰巧身上又有如此數
      量之多且與本案遭竊零錢數量一致之硬幣？被告雖於警詢
      陳稱：該等硬幣是伊於97年3 月7 日15時在新竹經國路電
      玩店內換取之硬幣，係用來打電動及買東西之用（偵卷第
      16頁），然而既然係供打電動之用，為何身上仍然留有如
      此多量之硬幣？如係換取過量之硬幣，為何不再換回紙幣
      以方便攜帶，卻在上衣口袋放置如此多量之硬幣達2 日之
      久（依被告所述之3 月7 日至案發3 月9 日，已有2 日）
      ，實於常情不符；又買東西使用大額紙幣時，店家自會找
      零，根本無須全部換成硬幣，是被告就此所述實難以採信
      。
（四）綜上所述，本件事證明確，被告辯解係為卸責之詞，被告
      犯行，可以認定，應依法論科。
二、論罪科刑之理由：
（一）核被告所為，係犯刑法第320 條第1 項竊盜罪。被告有犯
      罪事實欄首揭受刑之宣告及執行之情形，有臺灣高等法院
      被告前案紀錄表可證，其於徒刑執行完畢5 年內，故意再
      犯本件有期徒刑以上之罪，為累犯，應依刑法第47條第1
      項加重其刑。爰審酌被告先前已有兩次竊盜罪前科，此有
      臺灣高等法院被告前案紀錄表可證，足認品行非佳，此次
      所為犯行，應是基於貪圖錢財之動機，犯罪手段為徒手竊
      盜，竊取財物之金額約近千元，犯後矢口否認犯行，毫無
      悔改之意，無視耗費相當程序進行調查後已罪證明確，卻
      仍一意否認到底，妨害其他無辜被告更快受審之正當權益
      ，檢察官請求判處被告有期徒刑1 年6 月，固非無見，惟
      衡量被告本件行竊之金額非高，竊得之硬幣亦已經被害人
      領回（見偵卷第11頁，贓物認領保管單），是應予適當調
      減等一切情狀，故量處如主文所示之刑。
（二）另查被告先前兩次竊盜罪前科，分別經判處有期徒刑1 年
      6 月及8 月，均已入監執行完畢，且刑期均非短暫，其中
      第2 次入監服刑之時間（96年9 月3 日）距離第1 次徒刑
      執行完畢出監（96年3 月26日）不到半年，顯見第1 次執
      行徒刑1 年6月後，被告不到半年內，隨即再犯，而第2次
      執行徒刑完畢出監之時間為97年2 月2 日，距離本件犯行
      ，更僅有月餘，凡此均為卷附臺灣高等法院被告前案紀錄
      表所明確記載，足認一般刑罰已難以期待對於被告能夠發
      揮有效之矯正及嚇阻作用，且訊之被告目前工作及平日三
      餐來源時，被告自承：並無工作，但三餐須靠找工作，本
      院再追問：找到工作前三餐又如何處理？是否須靠竊盜維
      繫？被告無言以對，僅能微笑不語（本院卷第11頁），且
      犯後又矢口否認犯罪，全無悔意，可見其一而再、再而三
      地為竊盜行為，已非偶發性之因素所導致，實乃其恃以為
      生活開銷來源之習慣性犯罪（即有竊盜犯罪之習慣）。然
      被告正值壯年（而為18歲以上之竊盜犯），身體又未見有
      何殘疾，卻不思以勞力工作賺取生活所需，顯然欠缺正確
      之工作及謀生觀念，並對於他人財產安全有嚴重潛在危害
      。因此，為改善被告錯誤觀念、協助其再社會化並期在此
      之前社會得以自我防衛，避免再有他人財產法益受侵害，
      本件自有必要併依竊盜犯贓物犯保安處分條例第3 條第1
      項、第4 條、第5 條第1 項前段之規定，為刑前令入勞動
      場所強制工作3 年之保安處分宣告，以期達成根治犯罪原
      因、預防犯罪之特別目的。又此項保安處分之宣告，係以
      行為人所為行為之嚴重性、所表現之危險性及對其未來行
      為之期待性等一切綜合因素，以評估其危險性格，並非以
      單一行為所生損害為評斷基礎（最高法院95台上字第4615
      號判決參照）。而本件被告有宣告強制工作之必要性，及
      其所能達成之正當目的，均已詳如前述，是本件強制工作
      之宣告當與比例原則無違，為免疑義，併此敘明。
據上論斷，依刑事訴訟法第299 條第1 項前段、刑法第320 條第
1 項、第47條第1 項、刑法施行法第1 條之1 第1 項、第2 項前
段、竊盜犯贓物犯保安處分條例第3 條第1 項、第4 條、第5 條
第1項前段 。
本案經檢察官黃棋安到庭執行職務。
中    華    民    國    97    年    5     月    15    日
                  刑事第一庭  法  官  蔡志宏
以上正本證明與原本無異。
如不服本判決，應於判決送達後10日內向本院提出上訴狀（應抄
附繕本），其未敘述上訴理由者，應於上訴期間屆滿後20日內補
提理由書狀於本院，上訴於臺灣高等法院臺中分院。告訴人或被
害人如對於本判決不服者，應具備理由請求檢察官上訴，其上訴
期間之計算係以檢察官收受判決正本之日期為準。
                              書記官  張玉楓
中    華    民    國    97    年    5     月    15    日


司法院資訊處製作；財團法人民間司法改革基金會備份。
